【裁判字號】    97,訴緝,108
【裁判日期】    971205
【裁判案由】    偽證
【裁判全文】
臺灣桃園地方法院刑事判決             97年度訴緝字第108號
公  訴  人  臺灣桃園地方法院檢察署檢察官
被      告  甲○○
                    號5樓
選任辯護人  楊川上律師
上列被告因偽證案件，經檢察官提起公訴（96年度偵字第2937號
），被告為有罪之陳述，本院合議庭裁定改行簡式審判程序，並
判決如下：
    主  文
甲○○證人，於檢察官偵查時，於案情有重要關係之事項，供前
具結，而為虛偽陳述，處有期徒刑肆月，減為有期徒刑貳月。
    事  實
一、甲○○明知其前向丁○○借用經其背書之支票1 只（票號：
    AF0000000 號，付款人：安泰商業銀行桃園分行，票面金額
    ：新臺幣15萬元，下稱上開票據），係其交付後經轉讓而由
    丙○○持有，惟竟因與丙○○另有債務糾紛而不願支付上開
    票款，而明知上開支票並未遺失，仍於民國94年6 月1 日，
    至桃園縣安泰商業銀行桃園分行，將上開支票掛失，未指定
    犯人而請桃園縣政府警察局協助偵查不特定人犯侵占遺失物
    罪嫌而誣告犯罪；又因丙○○於同年5 月間，將上開支票轉
    讓予陳雅慧提示付款，因而使陳雅慧經臺灣宜蘭地方法院檢
    察署94年度偵字第3466號以侵占遺失物案件偵辦，詎甲○○
    於94年12月28日下午，在上開案件偵查中（臺灣宜蘭地方法
    院檢察署囑託臺灣臺北地方法院檢察署代為訊問，94助字第
    1579號），於案情有重要關係之事項，以證人身分供前具結
    ，而虛偽證稱「支票係在向丁○○借票後之1 、2 天，在大
    業路丁○○釣蝦場附近遺失」等語，足以影響偵查之正確性
    。
二、案經臺灣桃園地方法院檢察署檢察官自動檢舉偵查起訴。
    理  由
一、本件被告甲○○所犯係死刑、無期徒刑或最輕本刑為3 年以
    上有期徒刑或高等法院管轄第一審案件以外之罪，其於準備
    程序期日就被訴事實為有罪之陳述，經本院告知簡式審判程
    式之旨，並聽取公訴人及被告之意見後，經合議庭裁定由受
    命法官獨任進行簡式審判程序，是依刑事訴訟法第273 條之
    2 規定，本件之證據調查，不受同法第159 條第1 項、第16
    1 條之2 、第161 條之3 、第163 條之1 及第164 條至第17
    0 條規定之限制，合先敘明。
二、前揭犯罪事實，業據被告坦承不諱，並經證人丙○○、丁○○、乙○○證述甚詳（見本院偵查卷一第4-5 頁；見本院偵
    查卷二第7-8 頁；本院偵查卷一第12-13 頁），復有遺失票
    據申報書、票據掛失止付通知書、掛失止付票據提示人資料
    查報表在卷可稽（見偵查卷六第5-7 頁），並經本院調閱臺
    灣宜蘭地方法院檢察署94年度偵字第3466號、95年度偵緝字
    第107 號、95年度偵字第2934號偵查卷宗審認無訛，被告之
    自白堪認與事實相符，本件事證明確，被告犯行已堪認定。
三、按行為後法律有變更者，適用行為時之法律。但行為後之法
    律有利於行為人者，適用最有利於行為人之法律，刑法第 2
    條第1 項定有明文（刑法第2 條係規範行為後法律變更所生
    新舊法律比較適用之準據法，是刑法第2 條本身雖經修正，
    但該條文既屬適用法律之準據法，本身尚無比較新舊法之問
    題，應逕適用裁判時之刑法第2 條規定以決定適用之刑罰法
    律）。又比較時應就罪刑有關之共犯、未遂犯、想像競合犯
    、牽連犯、連續犯、結合犯，以及累犯加重、自首減輕暨其
    他法定加減（如身分加減）與加減例等一切規定，綜其全部
    罪刑之結果而為比較（最高法院95年第8 次刑事庭會議決議
    參照）。茲就比較情形說明如下：
  (一)關於牽連犯：修正前刑法第55條有牽連犯之規定，修正後刑
    法第55條則刪除牽連犯之規定，經比較新舊法結果，自以舊
    法牽連犯之規定較有利於被告，是被告所犯之二罪，應依修
    正前刑法第55條之規定，從一重之偽證罪處斷。
  (二)關於最低罰金刑：修正前刑法第33條第5 款規定：「罰金：
    一元以上。」修正後則規定：「罰金：新臺幣一千元以上，
    以百元計算之。」比較修正前後規定，如量處罰金之最低額
    ，修正前為銀元1 元即新臺幣3 元，修正後則為1 千元，以
    修正前之規定，有利於被告。
  (三)關於罰金刑：被告行為時，本件據以論罪科刑之刑法第171
    條第1 項法定刑中關於「三百元以下罰金」部分，應適用罰
    金罰鍰提高標準條例第1 項前段，依行政院會銜司法院所定
    標準提高至10倍，經依現行法規所定貨幣單位折算新臺幣條
    例第2 條規定，折算為新臺幣後內容為：新臺幣9 千元以下
    罰金。被告行為後，刑法施行法於95年6 月14日修正增訂第
    1 條之1 ，其第1 項、第2 項前段規定：「中華民國94 年1
    月7 日刑法修正施行後，刑法分則編所定罰金之貨幣單位為
    新臺幣。94年1 月7 日刑法修正時，刑法分則編未修正之條
    文定有罰金者，自94年1 月7 日刑法修正施行後，就其所定
    數額提高為30倍。」而刑法第171 條第1 項之罪，自24 年7
    月1 日施行後即未再修正，據此刑法第171 條第1 項之法定
    刑罰金部分已變更為：新臺幣9 千元以下罰金。修正增訂前
    後，其實質內容相同，並無有利不利之別，本無刑法第2 條
    第1 項新舊法比較之問題，自應適用刑法施行法第1 條之1
    第1 項、第2 項前段準據法之特別規定，調整刑法第17 1條
    第1 項之法定刑。
  (四)綜合上述各條文修正前、後之比較，揆諸前揭最高法院決議
    及修正後刑法第2 條第1 項規定之「從舊從輕」原則，應適
    用行為時即修正前之刑法有關牽連犯、最低罰金刑之規定。
四、核被告甲○○所為，係犯刑法第168 條之偽證罪及刑法第17
    1 條第1 項之未指定犯人誣告罪。被告所犯上開二罪間，有
    方法目的之牽連關係，為牽連犯，應依修正前刑法第55條後
    段之規定，從較重之偽證罪處斷。被告於所偽證及誣告之案
    件裁判確定前自白，應依刑法第172 條之規定，減輕其刑。
    爰審酌被告之素行，犯罪之動機、目的、手段，於作證時就
    案情重要事項為虛偽之證言，對國家司法偵審之正確性產生
    危害，妨害國家司法之公正性，所生危害非輕，及於犯後坦
    承犯行，態度尚屬良好等一切情狀，量處如主文所示之刑。
    被告犯罪時間在96年4 月24日以前，合於中華民國96年罪犯
    減刑條例之規定，應依該條例第2 條第1 項第3 款之規定，
    減其宣告刑二分之一。公訴人雖就被告具體求刑有期徒刑6
    月，惟本院認以量處如主文所示之刑為適當，公訴人之求刑
    ，核屬過重，附此敘明。
據上論斷，應依刑事訴訟法第273 條之1 第1 項、第299 條第1
項前段，刑法第2 條第1 項前段、第168 條、第171 條第1 項，
修正前刑法第55條後段，刑法施行法第1 條之1 第1 項、第2 項
前段，中華民國96年罪犯減刑條例第2 條第1 項第3 款、第7 條
，判決如主文。
本案經檢察官徐文豪到庭執行職務。
中    華    民    國    97    年    12    月     5    日
                  刑事第四庭    法  官  林宜靜
以上正本證明與原本無異。
如不服本判決應於收受判決後10日內向本院提出上訴書狀，並應
敘述具體理由。其未敘述上訴理由者，應於上訴期間屆滿後20日
內向本院補提理由書 (均須按他造當事人之人數附繕本)「 切勿
逕送上級法院」。
                                書記官  黃俊燁
中    華    民    國    97    年    12    月    5     日
附錄論罪科刑法條
中華民國刑法第168條（偽證罪）
於執行審判職務之公署審判時或於檢察官偵查時，證人、鑑定人
、通譯於案情有重要關係之事項，供前或供後具結，而為虛偽陳
述者，處7 年以下有期徒刑。
中華民國刑法第171條（未指定犯人誣告罪）
未指定犯人，而向該管公務員誣告犯罪者，處 1 年以下有期徒刑
、拘役或3 百元以下罰金。
未指定犯人，而偽造、變造犯罪證據，或使用偽造、變造之犯罪
證據，致開始刑事訴訟程序者，亦同。


司法院資訊處製作；財團法人民間司法改革基金會備份。
